臺灣高等法院民事裁定　　　　　　　　　100年度抗字第610號
抗　告　人　劉炳宏
上列抗告人因與相對人台新國際商業銀行股份有限公司間票款執
行事件聲明異議，對於中華民國100年3月29日臺灣基隆地方法院
100年度事聲字第20號所為裁定提起抗告，本院裁定如下：
    主  文
原裁定廢棄。
    理  由
一、本件抗告意旨略以：伊僅為主債務人蕭水田之保證人，因主
    債務人蕭水田逾期未繳納汽車貸款，債權人未對主債務人所
    有之汽車先為執行，竟逕行對抗告人之財產聲請強制執行，
    嚴重損害伊權益；且相對人於貸款期滿任由債務人拖欠未償
    ，繼續製造龐大利息，又於催收過程未盡告知義務，損害保
    證人權益，為此提起抗告，請求廢棄原裁定等語。
二、按銀行因辦理自用住宅放款及消費性放款求償時，應先就借
    款人進行求償，其求償不足部分得就連帶保證人平均求償之
    ，銀行法第12條之1第1項、第 3項定有明文。上開所謂「先
    就借款人進行求償」，乃係銀行對其辦理自用住宅放款及消
    費性放款借款人之連帶保證人強制執行時應遵守之程序，如
    有不當，自係強制執行法第12條第1項聲明異議之範疇(最高
    法院91年度台抗字第110號裁判意旨參照)。
三、經查：本件相對人台新國際商業銀行股份有限公司以其持有
    抗告人及第三人蕭水田即思泉水果商行、李樹孝共同簽發面
    額新臺幣(下同) 52萬元之本票1紙，向臺灣臺北地方法院臺
    北簡易庭起訴請求給付票款，經該院95年度北簡字第59839
    號判決抗告人及蕭水田即思泉水果商行、李樹孝應連帶給付
    相對人12萬9,988元及自民國95年4月 7日起至清償日止，按
    年息百分之十六計算之利息，並已確定；嗣相對人執上開宣
    示判決筆錄為執行名義，向原法院執行處聲請對抗告人之財
    產強制執行，經原法院99年度司執字第 15696號給付票款強
    制執行事件受理，並於民國99年 9月16日查封抗告人所有不
    動產在案。嗣抗告人於上開強制執行程序終結前，具狀向執
    行法院聲明異議，主張其為主債務人蕭水田之保證人，相對
    人應先就主債務人之財產執行完畢，有不足額時，再執行抗
    告人之財產等語，有民事聲明異議狀在卷可稽 (影本見本院
    卷第10頁至11頁)； 經執行法院檢送上開聲明異議狀影本，
    函請相對人表示意見，而相對人對於抗告人主張其為主債務
    人蕭水田之保證人，且本件係執行保證債務等情並不爭執，
    僅陳稱：伊已盡力尋找主債務人之汽車均無結果，即便尋得
    該車亦無殘值可供執行，故請求繼續執行程序等語，亦有陳
    述意見狀 1紙在卷可佐(影本見本院卷第13頁)。惟銀行法第
    12條之1 為民法保證之特別規定，自應優先適用。而抗告人
    既為相對人與蕭水田間消費性放款借款人之連帶保證人，則
    依上開說明，相對人應先就借款人蕭水田進行求償後，始得
    就求償不足部分向抗告人求償之；惟相對人竟以抗告人為連
    帶保證人，即逕對抗告人之財產強制執行，而未履行先對借
    款求償之程序，於法尚有未合。抗告人對於上開強制執行應
    遵守之程序聲明異議，即屬有據。原法院維持該院司法事務
    官所為駁回抗告人對於執行程序之聲明異議，而駁回抗告人
    之異議，即有未洽。抗告意旨指摘原裁定不當，求予廢棄，
    洵有理由，爰由本院將原裁定廢棄，發回原法院另為適法之
    處理。
四、據上論結，本件抗告為有理由，爰裁定如主文。
中    華    民    國    100    年    4    月    29    日
                  民事第十九庭
                      審判長法  官  魏麗娟
                            法  官  李媛媛
                            法  官  吳麗惠
正本係照原本作成。
不得再抗告。
中    華    民    國   100    年    5     月    2     日
                            書記官  吳碧玲